臺灣桃園地方法院刑事判決　　　　　　　 94年度訴字第357號
公　訴　人　臺灣桃園地方法院檢察署檢察官
被　　　告　丁○○　男　26歲.
　　　　　　戊○○　男　25歲.
上列被告因搶奪等案件，經檢察官提起公訴（93年度偵字第1937
7 號），本院判決如下：
    主  文
丁○○、戊○○共同連續意圖為自己不法之所有，而搶奪他人之
動產，丁○○累犯，處有期徒刑壹年貳月，戊○○處有期徒刑壹
年。
    事  實
一、丁○○前因施用第一、二級毒品案件，經本院以91年度訴字
    第156 號分別判處有期徒刑7 月、4 月，並定應執行刑為9
    月確定。嗣於民國92年5 月6 日入監服刑，並於93年1 月28
    日縮刑期滿執行完畢。卻仍不知警惕，與戊○○基於共同意
    圖為自己不法所有之概括犯意聯絡，由2 人共同騎乘1 部機
    車，選定行搶之作案目標後，即下車徒步或放慢車速靠近行
    搶目標，迨其中1 人伸手奪取被害人之財物得手後，再由騎
    車之人加速離去之方式，先後為後述搶奪行為。
(1)、93年11月間某日，丁○○騎乘機車搭載戊○○行經桃園縣桃
    園市○○路附近，因見某不詳姓名之婦人手拿皮包單獨行走
    於該處，認為有機可趁，遂由戊○○先行下車，丁○○則騎
    乘機車在前方迴轉後，返回婦人後方等候戊○○，而戊○○
    下車靠近該婦人後，即突然自後方伸手搶奪該婦人之皮包（
    內有現金新台幣【下同】500 元），得手後即坐上丁○○騎
    乘之機車快速離去。丁○○與戊○○並將該500 元朋分花用
    。
(2)、93年11月間某日，丁○○騎乘機車搭載戊○○行經桃園縣桃
    園市○○路與力行路口之郵局，因見某不詳姓名之女子正將
    機車停放在郵局門口，且將皮包置放在機車之腳踏墊上，認
    為有機可趁，遂由戊○○先行下車，丁○○則騎乘機車在前
    方迴轉後，返回該郵局後方等候戊○○，而戊○○下車靠近
    該名女子後，即突然伸手搶奪該女子置放於腳踏墊上之皮包
    （內有郵局存摺1 本及現金1000元），得手後即坐上丁○○
    騎乘之機車快速離去。丁○○與戊○○嗣後即將該1000元朋
    分花用，且將存摺、皮包等物丟棄在桃園縣桃園市○○路與
    春日路附近之水溝內。
(3)、93年12月7日下午5時50分許，由戊○○騎乘機車搭載丁○○
    ，行經桃園縣桃園市○○路與永安路口時，因見甲○○獨自
    1 人騎乘機車停於路口等待紅燈，認為有機可趁，遂由戊○○騎乘機車沿同向後方慢速駛至甲○○身旁，丁○○並突然
    從後方伸手搶奪甲○○懸掛在機車置物掛勾上之皮包（內有
    身分證、健保卡、駕照、行照各1 張、現金900 元、行動電
    話1 支以及金融卡3 張），得手後即由戊○○快速騎乘機車
    從前方路口右轉離去。之後並由戊○○持該手機賣予不知情
    之劉澄華，變賣所得與現金由2 人朋分花用，其餘物品則丟
    棄在桃園縣桃園市○○○路80巷「蘇活」汽車賓館對面之草
    叢內。
(4)、93年12月11日上午7 時40分許，由戊○○騎乘其於同日上午
    6 時許在桃園縣桃園市○○路107 號旁之巷子內侵占而來，
    係屬離車主丙○○持有之CDI —156 號機車（應由檢察官另
    行偵辦），戊○○搭載丁○○行經桃園縣桃園市○○路與南
    門街口時，因見乙○○獨自1 人騎乘機車經過該處，認為有
    機可趁，遂由戊○○騎乘機車沿同向後方駛至乙○○身旁，
    戊○○並突然從後方伸手搶奪乙○○放置於機車置物籃內之
    皮包（內有駕照、金融卡、信用卡各1 張、存摺1 本及現金
    500 元），得手後戊○○即交給後座之丁○○拿取，戊○○
    並快速騎乘機車準備逃離，嗣經乙○○呼救後由路人報警並
    幫忙追趕，員警遂於桃園縣桃園市○○路413 號前捕獲丁○○，並循線查得前述甲○○遭搶後被丟棄之皮包及證件，至
    於戊○○則趁隙逃逸。
二、案經桃園縣政府警察局桃園分局報告臺灣桃園地方法院檢察
    署檢察官偵查起訴。
    理  由
一、上述連續搶奪之犯行，業經被告丁○○與戊○○2 人於本院
    審理時坦承不諱。且被告2 人就前述事實欄(1)(2)之犯行，業
    以證人之身分分別就彼此之犯行證述明確；再者，被告2 人
    就事實欄(3)、(4)所載犯行之自白，又核與證人即被害人甲○○、乙○○於警詢及本院審理時證述之情節相符。其次，證
    人邱啟彥就其報警並協助捕獲丁○○之經過，以及證人劉澄
    華就戊○○持甲○○遭搶之手機至其店內變賣之經過，分別
    於警詢中陳述詳盡；此外，並有戊○○將手機變賣給劉澄華
    所出具之買賣切結書、本案之贓物照片各1 張、作案用機車
    及查獲照片10張，以及贓物領具2 紙在卷可稽，足見被告2
    人之自白確與事實相符。綜上所述，本件事證明確，被告犯
    行堪以認定。
二、核被告丁○○與戊○○所為，均係犯刑法第325 條第1 項之
    普通搶奪罪。其等就先後4 次之搶奪犯行，彼此間均有犯意
    聯絡及行為分擔，應依刑法第28條之規定論以共同正犯。又
    其等先後4 次之搶奪犯行，係在緊接之時間內，以相同之方
    法觸犯構成要件相同之罪名，顯係基於概括犯意反覆為之，
    為連續犯，應依刑法第56條之規定，以一罪論，並依法加重
    其刑。再被告丁○○有如事實欄所載之犯罪科刑執行情形，
    有臺灣高等法院被告全國前案紀錄表1 份在卷可查，其於有
    期徒刑行完畢後5 年內，再犯本件有期徒刑以上之罪，為累
    犯，應依刑法第47條規定加重其刑，並依法遞加重之。爰審
    酌被告2 人正值壯年，不思以正當方法賺取所需，卻在1 個
    月左右之時間內，連續搶奪獨行之女子4 次，對於社會治安
    之危害頗鉅；惟其等犯罪之手段並未造成被害人身體上之傷
    害，且其等犯罪後亦坦承犯行，尚有悔意等一切情狀，分別
    量處如主文所示之刑。至於扣案之鑰匙1 串，核與本案之搶
    奪犯行無關，爰不予沒收，附此說明。
三、公訴意旨另以：被告戊○○於93年12月10日晚上8 時30分許
    ，在桃園縣桃園市○○路107 號前，竊取車號CDI —156 號
    機車，因認戊○○此部分涉有竊盜罪之犯行云云。惟按犯罪
    事實應依證據認定之，無證據不得認定犯罪事實；又不能證
    明被告犯罪者，應諭知無罪之判決，刑事訴訟法第154 條第
    2 項、第301 條第1 項分別定有明文。本件公訴人認定被告
    戊○○有上開犯行，係以同案被告丁○○之自白為其主要論
    據。訊據被告戊○○堅詞否認有於上述時間竊取上開機車之
    犯行，辯稱：CDI —156 號機車是於93年12月11日早上6 點
    多搶奪乙○○之前，才在桃園縣桃園市○○路107 號旁邊之
    巷子，用其自備之鑰匙撬開電門發動，並非在93年12月10日
    晚間所竊取。經查：被害人即CDI —156 號機車之車主丙○○曾到庭證稱：上開機車是於93年12月10日晚上被偷，當天
    晚上6 點多約7 點，將機車停在和信飯店旁邊巷子內去吃尾
    牙，吃完尾牙約晚上8 、9 點就發現機車不見了等情明確，
    可見上開機車被竊之時間實係93年12月10日晚上6 點多至9
    點之間無誤。其次，丁○○於警、偵訊時自始供稱：（93年
    12月11日上午7 時許）由戊○○騎乘和我一起剛竊來之機車
    ，由戊○○載我到大同路、南門街口搶奪被害人乙○○之皮
    包（偵查卷第8 頁背面）；CDI —156 號機車是我們於今天
    （93年12月11日）早上6 時許在桃園市○○路107 號前所竊
    得，戊○○用自家鑰匙去竊取該車，我當時在旁邊把風等語
    詳盡（偵查卷第9 頁、第47頁）。是丁○○上開供述既核與
    戊○○於本院審理時最後供述之情節相符，足見其等以自備
    鑰匙取走CDI —156 號機車之時間，確係93年12月11日早上
    6 時許無誤。至於戊○○雖於審理時先稱：CDI —1 56號機
    車是在被抓前一天（93年12月10日）傍晚5 、6 點左右，在
    和信飯店旁邊巷子偷來的，偷車時丁○○沒有跟我在一起云
    云；然經本院提示丁○○上述警詢筆錄後，戊○○即改稱：
    我記錯了，應該是如同丁○○於警詢時所述之情形才對。參
    酌戊○○陳稱該車係在93年12月10日傍晚5 、6 點所竊等情
    ，核與丙○○所述之失竊時間尚有扞挌；再佐以戊○○陳稱
    丁○○並未在場，不知他去竊車云云，更與丁○○供承之情
    節不同，顯見戊○○係為迴護丁○○，才將該竊盜犯行一肩
    扛下，供稱上開機車係其1 人於93年12月10日晚間所竊。但
    經本院提示丁○○之警詢筆錄後，戊○○認為丁○○既已供
    出實情，自無再予掩護之必要，遂供稱CDI —156 號機車確
    係其與丁○○在93年12月11日早上所拿取等語，是戊○○前
    後之供述雖有歧異，仍應以其最後之供述為可採。故被告2
    人拿取CDI —156 號機車之時間，既在該車首次被竊之後，
    可見初始竊走該車之人已無繼續管領使用該車之意，才將該
    車任意放置在桃園縣桃園市○○路107 號旁之巷子內。則被
    告2 人於93年12月11日早上6 點多共同拿取該機車時，該機
    車已非屬於丙○○或原本竊取該車之人所管領之物，而屬離
    本人持有之物，故被告2 人所應構成之犯罪，即係刑法第33
    7 條後段之侵占離本人持有之物罪；而非檢察官起訴之刑法
    320 條第1 項竊盜罪。又被告2 人侵占上開機車之時間為93
    年12月11日早上6 時許，與起訴書所載竊取機車之時間即93
    年12月10日晚上8 時30分許，兩者顯有不同，則其基本事實
    不同，本院亦無從變更起訴法條而予論處。綜上所述，本院
    既查無相關事證足以認定被告戊○○有於93年12月10日晚上
    8 時30分許竊取CDI —156 號機車之犯行，本應為其無罪之
    諭知。但公訴人既循丁○○於警詢所供之虛詞（詳後述），
    認定被告此部分之行為，與前述業經本院論罪科刑之連續搶
    奪罪部分，有牽連犯之裁判上一罪關係，爰不另為無罪之諭
    知。
四、被告丁○○於偵查及本院審理時均供明：用（CDI —156 號
    ）機車之目的係作為代步之交通工具，是騎乘該車之後看到
    有機會才臨時起意行搶等語（偵查卷第73頁、本院94年4 月
    26日審判筆錄第15頁）；核與被告戊○○於本院審理時供述
    ：偷（CDI —156 號）機車之目的係要代步用，後來因碰到
    該婦人1 人騎車，所以臨時起意要搶等語（見同上審判筆錄
    第4 、7 、15頁），情節相互一致。由此可知，被告2 人侵
    占CDI —156 號機車之目的，原本僅係供代步之用，是因之
    後適見搶奪之機會，才騎乘上開機車行搶。故丁○○於警詢
    時供稱：（拿取CDI —156 號機車）是用來做搶奪用途云云
    ，自不可採。是被告2 人就侵占該車與搶奪他人動產之2 種
    犯意，自係各別萌生；且上開2 犯行亦不具有通常事理之關
    聯性存在，從而，該2 者間並無原因結果之牽連關係存在，
    並非裁判上之一罪，本院自無從就侵占部分併予審酌，此部
    分犯行應由檢察官另行偵辦，亦予說明。
據上論斷，應依刑事訴訟法第299 條第1 項前段，刑法第28條、
第56條、第325 條第1 項、第47條，判決如主文。
中　　華　　民　　國　　94　　年　　5 　　月　　10　　日
                  臺灣桃園地方法院刑事第十一庭
                          審判長法官  蔡榮澤
                                法官  丁俊成
                                法官　游士珺
上正本證明與原本無異。
如不服本判決，應於送達後10日內，向本院提出上訴狀。
                               書記官 陳淑瓊
中　　華　　民　　國　　94　　年　　5 　　月　　13　　日
附錄本案論罪科刑法條：
中華民國刑法第325條
意圖為自己或第三人不法之所有，而搶奪他人之動產者，處六月
以上五年以下有期徒刑。
